臺灣板橋地方法院刑事判決　　　　　　 100年度訴字第1140號
公　訴　人　臺灣板橋地方法院檢察署檢察官
被　　　告　陳智源
上列被告因違反毒品危害防制條例案件，經檢察官提起公訴（10
0 年度毒偵字第2304號），經本院合議庭裁定進行簡式審判程序
，判決如下：
    主  文
陳智源施用第一級毒品，累犯，處有期徒刑捌月。扣案之海洛因
（驗餘淨重零點陸壹零公克）及海洛因殘渣袋內之海洛因殘渣
，均沒收銷燬之。扣案之包裝上開海洛因之包裝袋壹個及海洛因
殘渣袋壹個，均沒收。又施用第二級毒品，累犯，處有期徒刑肆
月。扣案之甲基安非他命（驗餘淨重壹點捌陸陸柒公克），沒收
銷燬之。扣案之包裝上開甲基安非他命之包裝袋貳個，均沒收。
應執行有期徒刑拾月。扣案之海洛因（驗餘淨重零點陸壹零公
克）、海洛因殘渣袋內之海洛因殘渣及甲基安非他命（驗餘淨重
壹點捌陸陸柒公克），均沒收銷燬之；扣案之包裝上開海洛因之
包裝袋壹個及海洛因殘渣袋壹個及包裝上開甲基安非他命之包裝
袋貳個，均沒收。
    事  實
一、陳智源前於民國97年間因施用毒品案件，經依本院於97年6
    月23日以97年度毒聲字第1281號刑事裁定送觀察、勒戒後，
    認有繼續施用毒品傾向，復依本院98年4 月8 日98年度毒聲
    字第491 號刑事裁定令入戒治處所施以強制戒治，嗣其強制
    戒治成效經評定為合格，認無繼續戒治之必要，於98年12月
    14日（起訴書誤載「98年4 月20日」，應予更正）執行完畢
    釋放出所，並由臺灣板橋地方法院檢察署檢察官以99年度戒
    毒偵字第13號為不起訴處分確定。另於93年間因違反洗錢防
    制法案件，經本院以94年度簡字第458 號刑事簡易判決判處
    有期徒刑6 月確定，於95年8 月7 日縮刑期滿執行完畢。詎
    其仍不知悔改，於上開強制戒治執行完畢釋放出所後之5 年
    內，復基於施用第一級毒品海洛因之犯意，於100 年3 月6
    日下午11時許，在新北市林口區某網咖廁所內，以將海洛因
    摻入香煙內吸食之方式，施用海洛因1 次；另基於施用第二
    級毒品甲基安非他命之犯意，於100 年3 月6 日下午某時許
    ，在其位在新北市○○區○○路56巷30號7 樓居處內，以將
    甲基安非他命置入玻璃球（未扣案）內點燃燒烤吸食其煙霧
    之方式（起訴書原載「100 年3 月7 日為警採尿前回溯96小
    時內之某時許，在不詳地點，以不詳方式」，業經公訴檢察
    官當庭更正如上所述），施用甲基安非他命1 次。嗣於100
    年3 月7 日下午7 時40分許，在桃園縣龜山鄉○○路○ 段31
    2 號「中華矽谷網咖」為警查獲，並當場扣得其所持有供施
    用剩下之海洛因1 包（毛重0.8950公克、淨重0.6150公克）
    、海洛英殘渣袋1 只及甲基安非他命2 包（總毛重2.4270公
    克、總淨重1.8670公克），並經陳智源同意採集其尿液送驗
    後，結果呈嗎啡及安非他命類陽性反應，始悉上情。
二、案經新北市政府警察局新店分局移送臺灣板橋地方法院檢察
    署檢察官偵查起訴。
    理  由
一、本件被告陳智源所犯均係死刑、無期徒刑、最輕本刑為三年
    以上有期徒刑以外之罪，其於準備程序中就被訴事實為有罪
    之陳述，經本院告知簡式審判程序之旨，並聽取公訴人、被
    告之意見後，經本院合議庭依刑事訴訟法第273 條之1 第1
    項規定裁定由受命法官獨任進行簡式審判程序，合先敘明。
二、認定犯罪事實所憑證據及理由
（一）上揭分別施用第一、二級毒品犯行之事實，業據被告陳智
      源於本院審理時坦承不諱（見本院100 年6 月14日準備程
      序筆錄第3-4 頁、簡式審判筆錄第2 、4-5 頁），並就施
      用第一級毒品犯行部分亦與被告偵查中所為自白【見100
      年度毒偵字第2304號卷（下稱偵卷）第90頁】相合。
（二）被告於100 年3 月7 日為警查獲予以採集其尿液檢體（代
      碼編號為G0000000），經送臺灣檢驗科技股份有限公司以
      酵素免疫分析法初步檢驗，再以氣相層析／質譜儀法確認
      檢驗後，確呈安非他命類及鴉片類（嗎啡）陽性反應一節
      ，有新北市政府警察局保安警察大隊偵辦毒品危害防制條
      例案被移送者姓名及代碼對照表、勘察採證同意書、臺北
      縣政府警察局查獲毒品案件尿液檢體監管紀錄表、臺灣檢
      驗科技股份有限公司100 年3 月23日、報告編號UL/2011/
      00000000號濫用藥物檢驗報告各1 份在卷可稽（見偵卷第
      37、38、115 、116 頁）。
（三）按「尿液毒品檢驗…若能使用先進之氣相層析質譜儀分析
      法確認，則可完全排除偽陽性之干擾，為目前最具公信力
      的檢驗方法。」等語，有法務部調查局第六處87年9 月29
      日（87）發技（一）字第87074574號函附卷為憑，足見前
      揭臺灣檢驗科技股份有限公司所使用之檢驗方法已可完全
      排除毒品偽陽性之干擾，其檢驗結果堪以採信；而「海洛
      因經注射入人體後，約百分之20於24小時內自尿中排出，
      一般而言，尿液中能否驗出嗎啡陽性反應，與其投與量、
      投與途徑、採尿時間、個人體質及檢驗方法之靈敏度有關
      ，國外曾有文獻報導注射6 毫克之海洛因鹽酸鹽，其代謝
      物嗎啡之平均可檢出時限約為26小時」，且「甲基安非他
      命經口服投與後約百分之70於24小時內自尿液中排出，約
      百分之90於96小時內自尿液中排出，甲基安非他命之檢出
      與其投與方式、投與量、個人體質、採尿時間及檢測儀器
      之精密度等諸多因素有關，惟依上述資料推斷，最長可能
      不會超過4 日」等情，此有行政院衛生署藥物食品檢驗局
      （81）藥檢壹字第8114885 、001156號函各1 紙附卷可憑
      。
（四）又員警於100 年3 月7 日下午7 時40分許，在桃園縣龜山
      鄉○○路○ 段312 號「中華矽谷網咖」，在被告身上褲袋
      內查扣白色粉末（海洛因）1 包（毛重0.8950公克、淨重
      0.6150公克）、海洛英殘渣袋1 只及白色透明結晶（甲基
      安非他命）2 包（總毛重2.4270公克、總淨重1.8670公克
      ）等情，業經被告於警詢供述明確（見偵卷第6 、7 背面
      頁），復有新北市政府警察局新店分局搜索、扣押筆錄、
      扣押物品目錄表各1 份在卷可稽（見偵卷第23-25 、26頁
      ）。且上揭扣案之白色粉末1 包、白色透明結晶2 包，經
      送交通部民用航空局航空醫務中心檢驗，分別檢出第一級
      毒品海洛因、第二級毒品甲基安非他命成分一節，亦有交
      通部民用航空局航空醫務中心100 年3 月31日航藥鑑字第
      1001729 號毒品鑑定書1 紙在卷可按（見偵卷第118 頁）
      。
（五）綜上所述，被告之尿液經以氣相層析質譜儀分析法檢驗，
      既呈安非他命類及鴉片類（嗎啡）陽性反應，佐以上函示
      ，並有扣案物品可稽，顯見被告於本院審理時所坦承其於
      上揭事實欄所述之時、地及施用方式，分別施用海洛因、
      甲基安非他命一節，應與事實相符而值採信。
（六）被告前於97年間因施用毒品案件，經依本院97年度毒聲字
      第1281號刑事裁定送觀察、勒戒後，認有繼續施用毒品傾
      向，復依本院98年度毒聲字第491 號刑事裁定令入戒治處
      所施以強制戒治，嗣其強制戒治成效經評定為合格，認無
      繼續戒治之必要，於98年12月14日執行完畢釋放出所，並
      由臺灣板橋地方法院檢察署檢察官以99年度戒毒偵字第13
      號為不起訴處分確定等情，有臺灣高等法院被告前案紀錄
      表1 份在卷可按，是被告於上揭觀察、勒戒、強制戒治執
      行完畢釋放後5 年內，再犯本件施用毒品之犯行，已不屬
      毒品危害防制條例第20條規定之「初犯」或「5 年後再犯
      」情形，應依同條例第10條處罰（最高法院97年第5 次刑
      事庭會議決議意旨參照）。是被告犯行堪以認定，應依法
      論科。
三、論罪科刑
（一）罪名：查海洛因屬毒品危害防制條例第2 條第2 項第1 款
      所規定之第一級毒品；甲基安非他命屬毒品危害防制條例
      第2 條第2 項第2 款所規定之第二級毒品；核被告於上揭
      時、地分別施用海洛因、甲基安非他命之行為，分別係犯
      毒品危害防制條例第10條第1 項施用第一級毒品罪及同條
      第2 項施用第二級毒品罪。
（二）吸收關係：被告上揭為施用而於施用前後分別持有第一、
      二級毒品之低度行為，分別為施用第一、二級毒品之高度
      行為所吸收，均不另論罪。
（三）數罪併罰：被告所犯上開施用第一級毒品、施用第二級毒
      品罪間，犯意各別，行為互殊，應分論併罰。
（四）累犯：查被告有如事實欄一所述之前案刑事犯罪執行紀錄
      ，有臺灣高等法院被告前案紀錄表1 份附卷可稽，其於上
      開有期徒刑執行完畢後5 年內，故意再犯本件有期徒刑以
      上之2 罪，依刑法第47條第1 項之規定，均論以累犯，並
      均加重其刑。
（五）量刑：爰審酌被告前已因施用毒品案件經觀察、勒戒、強
      制戒治，有臺灣高等法院被告前案紀錄表1 份在卷可考，
      本應知所惕勵，卻仍漠視法令禁制再犯本罪，顯未知所戒
      慎，惟衡其施用毒品所生危害，實以自戕身心健康為主，
      對於他人生命、身體、財產等法益，尚無明顯而重大之實
      害，暨其犯罪後坦認犯行之態度等一切情狀，分別論處如
      主文所示之刑，並定其應執行之刑，以示懲儆。
（六）沒收銷燬及沒收：被告於100 年3 月7 日下午7 時40分許
      ，在桃園縣龜山鄉○○路○ 段312 號「中華矽谷網咖」為
      警查獲時，自被告褲袋中查扣海洛因1 包（毛重0.8950公
      克、淨重0.6150公克）、海洛英殘渣袋1 只及甲基安非他
      命2 包（總毛重2.4270公克、總淨重1.8670公克）一節，
      業據認定如上。被告於本院審理時供陳，扣案海洛因、甲
      基安非他命為鄭郁蓉暫交其保管，但允許其施用，而當場
      扣得海洛英殘渣袋1 只，係其將扣案之海洛因包裝袋2 個
      中取出1 個，並倒一些出來，以方便伊放在香菸中吸食等
      語（見本院100 年6 月14日簡式審判筆錄第3 頁），惟衡
      情，既然鄭郁蓉將海洛因1 包（包含2 個包裝袋）、甲基
      安非他命2 包（含2 個包裝袋）交予被告，並任被告施用
      ，應可認定鄭郁蓉已將該等海洛因1 包（包含2 個包裝袋
      ）、甲基安非他命2 包（含2 個包裝袋）轉讓贈與予被告
      ，否則豈有任憑被告加以施用之理。是上揭扣案之海洛因
      （驗餘淨重0.6130公克）、該殘渣袋中之海洛因殘渣及甲
      基安非他命（驗餘淨重1.8667公克），應係查獲之第一、
      二級毒品，不問屬於犯人與否，依毒品危害防制條例第18
      條第1 項前段規定沒收銷燬之。至於因檢驗而用罄之扣案
      海洛因（淨重0.0020公克）、甲基安非他命（淨重0.0003
      公克）部分，業已滅失，爰不為沒收銷燬之宣告。另外扣
      案包裝上開海洛因之包裝袋1 個、殘渣袋1 個及包裝上開
      甲基安非他命之包裝袋2 個，應認係被告受贈所有，用於
      本件施用毒品犯行所用之物，應依刑法第38條第1 項第2
      款之規定宣告沒收。至於其餘扣案手機1 支（內含SIM 卡
      ）、安非他命吸食器1 組、玻璃球3 個、注射針筒1 支、
      海洛因殘渣袋7 只等物，被告否認為其所有，且無法認定
      為被告所有而供本件施用毒品犯行所用之物（見本院100
      年6 月14日簡式審判筆錄第3 頁），是爰均不另為沒收（
      沒收銷燬）之諭知。而本件扣案之海洛因1 包、甲基安非
      他命2 包及殘渣袋1 個經宣告沒收（沒收銷燬）部分，業
      經檢察官引為被告另件涉案（臺灣板橋地方法院檢察署10
      0 年度偵字第7677號）證據，敬請於執行沒收（沒收銷燬
      ）併予注意，附此指明。
四、公訴人於本院100 年6 月14日準備程序當庭更正原起訴書所
    載被告施用第二級毒品之時間、地點及施用方式如同事實欄
    一項下所載，並此敘明（見本院100 年6 月14日準備程序筆
    錄第3 頁）。
據上論斷，應依刑事訴訟法第273 條之1 第1 項、第299 條第1
項前段，毒品危害防制條例第10條第1 項、第2 項、第18條第1
項前段，刑法第11條、第47條第1 項、第51條第5 款、第38條第
1 項第2 款，判決如主文。
本案經檢察官洪松標到庭執行職務。
中    華    民    國    100    年    6    月    30    日
                  刑事第二十一庭    法  官  方鴻愷
以上正本證明與原本無異。
如不服本判決應於收受判決後10日內向本院提出上訴書狀，並應
敘述具體理由。其未敘述上訴理由者，應於上訴期間屆滿後20日
內向本院補提理由書（均須按他造當事人之人數附繕本）「切勿
逕送上級法院」。
                                    書記官  江怡萱
中    華    民    國   100    年    7     月    5     日
附錄本案論罪科刑法條全文：
毒品危害防制條例第10條
施用第一級毒品者，處6 月以上5 年以下有期徒刑。
施用第二級毒品者，處3 年以下有期徒刑。